臺灣高等法院高雄分院刑事判決　　　　　九十二年度上訴字第二二五號
　　上　訴　人　臺灣高雄地方法院檢察署檢察官
　　被　　　告　丁○○
右上訴人因被告搶奪案件，不服臺灣高雄地方法院九十二年度訴字第二三００號中華
民國九十二年十一月二十五日第一審判決（起訴案號：臺灣高雄地方法院檢察署九十
二年度偵字第一一九四八號），提起上訴，本院判決如左：
      主      文
上訴駁回。
      理      由
一、公訴意旨以：丁○○與不詳姓名年籍綽號「小靜」女子為男女朋友關係，兩人竟
    基於意圖為自己不法所有之共同搶奪犯意，先由「小靜」於民國（下同）九十一
    年八月二十日晚間九時許，在高雄市○○區○○路與府北路交岔路口，與網友丙○○會面時，趁丙○○手上所持有之乙○○所有行動電話一具（摩托羅拉牌3688
    型，內附SIM卡0000000000 號）來電鈴聲響起時，「小靜」謊稱係其友人來電，
    復於丙○○不及防備之際，強取該具行動電話持於手中，並訊速逃逸至七賢路旁
    ，再由丁○○騎乘不詳車號之機車，當場後載「小靜」逃離現場，因認丁○○與
    綽號「小靜」之女子不無共同涉犯刑法第三百二十五條第一項之搶奪罪嫌云云。
二、按犯罪事實應依證據認定之，無證據不得認定其犯罪事實，如不能證明被告犯罪
    者，應諭知無罪之判決，刑事訴訟法第一百五十四條第二項、第三百零一條第一
    項分別定有明文。所謂認定犯罪事實之證據，係指足以認定被告確有犯罪行為之
    積極證據而言，苟未能發現相當證據，或證據不足為不利於被告事實之認定時，
    即應為有利於被告之認定，更不必有何有利之證據，亦不能以推測或擬制之方法
    ，以為裁判基礎（最高法院二十九年上字第三一○五號、四十年台上字第八六號
    、五十六年度台上字第八○七號判例意旨參照）。
三、公訴人認被告丁○○涉犯搶奪罪，係以被告坦承於上揭時地騎乘機車搭載「小靜
    」逃離現場，被害人乙○○、丙○○於警訊時所為之指述，及被告明知「小靜」
    冒稱其同居女友簡菁慧之名脫罪，竟向警方謊稱「小靜」確為簡菁慧，被告並因
    此經原審法院以九十二年度簡字第二三三五號依藏匿人犯罪判處有期徒刑三月確
    定在案，有卷附贓物認領保管收據及被告全國刑案資料查註表各一紙附卷足憑等
    情，為其論據。
四、訊據被告丁○○則堅決否認有何搶奪犯行，辯稱：伊與「小靜」之女子係剛認識
    一星期之網友，只見過兩次面，九十一年八月二十日晚上，「小靜」打電話給伊
    ，要伊從高雄市○○○路載她去七賢三路與府北路口放她下車後，伊即離去，過
    二日晚上，「小靜」又打電話給伊，由丙○○問伊手機在那裏，伊覺得奇怪，趕
    到他們所在之和平路巷口，結果手機是在「小靜」身上找到，丙○○亦指認騎機
    車載「小靜」到和平路巷口的人並不是伊，伊不知「小靜」搶奪手機之事，「小
    靜」搶奪手機之行為與伊無關云云。
五、經查：被害人丙○○係上網時與化名「小靜」之女子認識，丙○○即以撥打其朋
    友乙○○之0000000000號行動電話，與「小靜」相約於九十一年八月
    二十日晚上九時許，在高雄市○○○路與府北路口見面，是日丙○○由朋友乙○○、陳文元陪同自岡山鎮前來赴約，「小靜」依約前來，丙○○趨前與其相會，
    乙○○、陳文元則在車中等候，丙○○與「小靜」見面後，其手中持有之行動電
    話突然鈴聲響起，丙○○一看螢幕顯示之來電號碼與「小靜」與其聯絡之號碼相
同，乃告訴「小靜」是「妳的電話」，「小靜」即搶過電話佯裝接聽，邊走邊聽
    ，而後趁丙○○不及防備之際，跳上一部機車迅速逃離，丙○○不甘損失，乃
    由陳文元以其手機與「小靜」聯絡會面，二人相約於同年月二十二日晚上在高雄
    市○鎮區○○路與一心路口見面，丙○○等一行三人又依約前往，果見由一男子
    以機車搭載前來赴約之女子即是兩天前搶奪手機之「小靜」，乃將之留住，因伊
    等爭吵聲很大，附近鄰居報警，警察前來將伊等帶回警局處理，「小靜」竟冒名
    應訊，現已無法找到其人等情，迭據被害人丙○○及證人乙○○指證綦詳，丙○○於原審審理時且證稱：「（你們攔到『小靜』時有沒有叫她把行動電話交出來
    ﹖）有，當時警察有要『小靜』聯絡被告，被告有來，但是被告不知道發生何事
    ，手機也沒帶來，手機在『小靜』那裏，我在被告到警局之前，都不知道被告這
    個人」、「（你們第二次約到『小靜』時，她有沒有再約其他人到場﹖）我們第
    二次約她時，她也有約一位男生在巷子裡等待，那個男生也有被警察抓到，有帶
    到派出所，但是那個人不是被告」等語；而「小靜」（冒名簡菁慧）在警訊時亦
    稱：當時打電話給丙○○的人是我一位綽號叫「小婷」的女性朋友，伊打電話叫
    男友至該地接伊離開，沒有預謀，我男友不知道我有取走他人手機等語，則被告
    縱有騎機車載「小靜」前往高雄市○○○路與府北路口之情事，因無證據證明被
    告與「小靜」之搶奪手機行為有何關連，殊難執此即認被告應負共同搶奪罪責。
六、被告雖因「小靜」在警局應訊時，明知「小靜」冒稱係其女友簡菁慧之名應訊，
    竟仍附合其說而為「小靜」脫罪，被告因此經原審法院以九十二年度簡字第二三
    三五號依藏匿人犯罪判處有期徒刑三月確定在案，此為被告供承在卷，並有卷附
    被告全國刑案資料查註表一份足參，然此僅能證明被告有藏匿人犯之事實，尚不
    能憑此遽予認定被告即有為本件搶奪犯行。
七、綜上所述，公訴人所舉之證據尚不足以證明被告確有搶奪犯行；此外，本院復查
    無其他積極證據，足認被告有確有公訴人所指之搶奪犯行，自不能證明被告犯罪
    。原審因而諭知被告無罪，並無不合，檢察官上訴指摘原判決諭知被告無罪為不
    當，非有理由，應予駁回。
據上論斷，應依刑事訴訟法第三百六十八條，判決如主文。
本案經檢察官羅建勛到庭執行職務。
中    華    民    國     九十三     年       二       月     十  七     日
                              臺灣高等法院高雄分院刑事第四庭
                                  審判長法官  蕭權閔
                                        法官  李嘉興
                                        法官  陳吉雄
右甲本證明與原本無異。
如不服本判決應於收受本判決後十日內向本院提出上訴書狀，其未述上訴理由者，
並得於提起上訴後十日內向本院補提理由書狀（均須按他造當事人之人數附繕本)「
切勿逕送上級法院」。
                                      書記官  黎  珍
中    華    民    國     九十三     年       二       月     十  八     日
                                                                        Ｆ
